【裁判字號】    95,易,1326
【裁判日期】    950831
【裁判案由】    誣告
【裁判全文】
臺灣板橋地方法院刑事判決              95年度易字第1326號
聲  請  人  臺灣板橋地方法院檢察署檢察官
被      告  甲○○
上列被告因誣告案件，經檢察官聲請簡易判決處刑（95年度偵字
第8552號），本院認不宜行簡易程序，改依通常程序審理（原受
理案號：95年度簡字第2657號），並由本院裁定改依簡式審判程
序審理，判決如下：
    主  文
甲○○未指定犯人，而向該管公務員誣告犯罪，免刑。
    事  實
一、甲○○明知其簽發之以臺北國際商業銀行南蘆洲分行為付款
    人，票號QG0000000 號之支票1 紙並未遺失，竟於90年10月
    25日，親赴上開銀行辦理支票掛失止付手續，並以上開支票
    遺失為由，報請警察局偵辦，誣指不特定人涉犯侵占遺失物
    罪。嗣甲○○於94年12月18日，為退還乙○○停車位之租金
    ，竟於上開支票上填載面額為新臺幣（下同）29,200元、票
    載發票日為民國94年12月21日，交付予乙○○，嗣因乙○○
    提示該支票不獲付款，始查知上情。
二、案經臺灣票據交換所函請臺北縣政府警察局蘆洲分局報請臺
    灣板橋地方法院檢察署檢察官偵查後聲請簡易判決處刑，本
    院認不宜行簡易訴訟程序，改依通常程序審理。本院於準備
    程序進行中，被告就被訴事實為有罪之陳述，經告知簡式審
    判程序之旨，並聽取公訴人、被告之意見後，由本院合議庭
    裁定由受命法官獨任進行簡式審判程序。
    理  由
一、訊據被告甲○○對於上揭未指明犯人誣告之犯行均坦承不諱
    ，核與證人乙○○於警詢中證述之情節相符（見95年度偵字
    第8552號卷第8-11頁），且有支票、退票理由單、票據掛失
    止付通知書、遺失票據申報書及掛失止付票據提示人資料查
    報表影本各1 紙在卷可資佐證（見同上偵卷第13-16 頁）。
    自堪認被告前揭自白應與事實相符，本件事證已甚明確，被
    告犯行堪以認定。
二、核被告甲○○未指定犯人，而向該管公務員誣告犯罪，所為
    係犯刑法第171 條第1 項之未指定人犯誣告罪。查，被告行
    為後，刑法第2 條之規定，已於94年1 月7 日修正，於同年
    2 月2 日公布，並於95年7 月1 日施行。其中刑法第2 條第
    1 項之規定，係規範行為後法律變更所生新舊法律比較適用
    之準據法，於新法施行後，應逕適用新法第2 條第1 項之規
    定（最高法院95年第8 次刑事庭會議結論參照）。次查，刑
    法第171 條第1 項之未指定人犯誣告罪，其法定刑包含罰金
    刑部分。而95年6 月14日修正公布，同年7 月1 日施行之刑
    法施行法增訂第1 條之1 規定：「中華民國九十四年一月七
    日刑法修正施行後，刑法分則編所定罰金之貨幣單位為新臺
    幣。九十四年一月七日刑法修正時，刑法分則編未修正之條
    文定有罰金者，自九十四年一月七日刑法修正施行後，就其
    所定數額提高為三十倍。但七十二年六月二十六日至九十四
    年一月七日新增或修正之條文，就其所定數額提高為三倍」
    ，另刑法第33條第5 款修正為：「主刑之種類如下：五、罰
    金：新臺幣一千元以上，以百元計算之」；而依被告行為時
    之刑罰法律，罰金係以銀元為單位，並依罰金罰鍰提高標準
    條例第1 條前段規定之提高倍數10倍及修正前刑法第33條第
    5 款規定之罰金最低額1 元計算；是比較修正前、後之法律
    規定，罰金最高額經換算後之結果並無二致，惟就罰金最低
    額部分，依新法規定為新臺幣1 千元；依舊法規定則為銀元
    1 元（即新台幣3 元）。因此，比較上述修正前、後之刑罰
    法律，自以被告行為時關於科處罰金刑之法律較有利於被告
    。
三、爰審酌被告並無前科，素行良好，此有臺灣高等法院被告前
    案紀錄表1 紙在卷可查，其於90年間掛失前開支票後，因家
    中發生變故，患有憂鬱症，嗣被告於94年間發現該紙支票仍
    在自己持有中，一時疏忽，乃順手簽發交付乙○○充作停車
    位定金之退款，且乙○○提示不獲付款後，被告旋即交付乙
    ○○現金款項29,200元予乙○○，取回上開支票，乙○○並
    表明不願對被告提出告訴等情，業據證人乙○○於警詢中證
    述甚詳（見同上偵卷第10頁），且被告於所誣告之侵占案件
    偵查中，自始即向檢察官自白犯罪，足見被告惡性甚輕，所
    犯情節十分輕微，雖成立犯罪，但實無加以刑事處罰之必要
    ，爰依刑法第172 條之規定免除其刑。
據上論斷，應依刑事訴訟法第452 條、第273 條之1 第1 項、第
299 條第1 項但書，刑法第2 條第1 項前段、第171 條第1 項、
第172 條，修正前刑法第33條第5 款，判決如主文。
本案經檢察官林俊儀到庭執行職務。
中    華    民    國    95    年    8     月    31    日
                  刑事第五庭    法  官  許映鈞
以上正本證明與原本無異。
如不服本判決，應於判決送達後10日內，向本院提出上訴狀（須
附繕本）。
                                書記官  呂苗澂
中    華    民    國    95    年    8     月    31    日
附錄本案論罪科刑法條全文：
中華民國刑法第171條
未指定犯人，而向該管公務員誣告犯罪者，處1 年以下有期徒刑
、拘役或3 百元以下罰金。
未指定犯人，而偽造、變造犯罪證據，或使用偽造、變造之犯罪
證據，致開始刑事訴訟程序者，亦同。
中華民國刑法第172條
犯第168 條至第171 條之罪，於所虛偽陳述或所誣告之案件，裁
判或懲戒處分確定前自白者，減輕或免除其刑。


司法院資訊處製作；財團法人民間司法改革基金會備份。
